臺灣板橋地方法院刑事判決　　　　　　　 96年度訴字第306號
公　訴　人　臺灣板橋地方法院檢察署檢察官
被　　　告　丁○○
選任辯護人　陳尚義律師
被　　　告　丙○○
上　一　人
選任辯護人　詹德柱律師
被　　　告　甲○○
　　　　　　乙○○
上二人共同
選任辯護人　趙國生律師
　　　　　　周珮琦律師
上列被告等因強盜等案件，經檢察官提起公訴（95年度偵字第29
095 號），本院判決如下：
    主  文
丁○○犯強盜罪而有刑法第三百二十一條第一項第三、四款之情
形，處有期徒刑捌年；又犯強盜罪而有刑法第三百二十一條第一
項第三款之情形，處有期徒刑柒年拾月。應執行有期徒刑壹拾貳
年。
丙○○、甲○○、乙○○共同犯剝奪他人行動自由罪，各處有期
徒刑壹年貳月；均減為有期徒刑柒月。均緩刑肆年。
    事  實
一、緣丁○○見戊○○經營位於臺北縣三峽鎮之「金牛角麵包店
    」收入甚豐，竟心生歹念，且食髓知味，先後於：
  (一)民國（下同）95年7 月21日19時10分許，夥同真實姓名年籍
    不詳綽號「小林仔」、「黑豬」之2 名成年男子，共同意圖
    為自己不法之所有，並基於結夥3 人以上攜帶兇品強盜之犯
    意聯絡與行為分擔，利用戊○○駕車行經桃園縣桃園市○○
    路之桃園高中前之機會，以丁○○所駕駛之車牌號碼9000-K
    R 黑色休旅車，阻擋於羅車前方將之攔下，再下車將戊○○
    強拉至彼等之上開黑色休旅車內，同時暫將戊○○之手機強
    行扣留，使其無法與外界聯繫，旋又駕乘上開黑色休旅車至
    桃園縣大溪鎮武嶺橋旁之某工廠，途中丁○○尚手持不明黑
    色槍枝1 把，「小林仔」、「黑豬」2 人則分持在客觀上對
    人之生命、身體具有高度危險性之鋁棒各1 支，丁○○且於
    途中及上開工廠處（斯時由「小林仔」、「黑豬」下車把風
    ，獨留丁○○與戊○○2 人在車內），接續向戊○○脅稱當
    日若無取得財物將予槍殺等語，而要求戊○○開立面額新臺
    幣（下同）80萬元之支票及交付現金20萬元，嗣再繼續駕乘
    上開黑色休旅車至戊○○所經營位於臺北縣三峽鎮○○路10
    4 號之「羅密歐蛋糕店」前，由「小林仔」、「黑豬」強押
    戊○○下車進入該店內，致使戊○○不能抗拒，而簽發面額
    80萬元之支票1 紙，連同該店之現金20萬元，一併交付予丁○○，丁○○取得上開支票及現金後，乃將上開手機歸還予
    戊○○，並與「小林仔」、「黑豬」駕乘上開黑色休旅車離
    去，其過程前後約達2 、3 小時之久。
  (二)95年12月13日，意圖為自己不法之所有，並基於攜帶兇器強
    盜之犯意，先佯請其所經營位於臺北縣三峽鎮○○路136 巷
    附近之「時代洗車廣場」之員工丙○○、甲○○、乙○○幫
    忙索討債務，再以電話聯絡戊○○佯稱欲清償其於95年9 月
    間向戊○○所借得之30萬元款項，並請戊○○前往「時代洗
    車廣場」等語（該筆借款係於上揭(一)之強盜事件發生後，丁○○主動向戊○○提及借款，戊○○為顧及家人、員工安全
    ，並給予丁○○自新之機會，乃簽發面額30萬元支票交予丁○○兌現花用，丁○○則向戊○○表示後悔之意，並開立面
    額31萬元、110 萬元之支票各1 紙交予戊○○，聲稱欲歸還
    上揭30萬元借款及上揭所示之100 萬元款項，且分別溢開1
    萬元、10萬元金額充作利息云云），迨同日晚間20時20分許
    ，戊○○到達上開洗車場後，丁○○復佯要求戊○○陪同其
    至桃園大溪地區取款，惟戊○○表明不願一同前往，丁○○
    遂夥同具有非法剝奪戊○○行動自由犯意聯絡之丙○○、甲○○、乙○○3 人，由甲○○、乙○○分持在客觀上對人之
    生命、身體具有高度危險性之鋁棒各1 支，強押戊○○進入
    丁○○所承租之車牌號碼0002─GG自用小客車後座內，同時
    暫將戊○○之手機強行扣留，使其無法與外界聯繫，而共同
    以強暴手段剝奪戊○○之行動自由，丁○○等4 人旋登入該
    車內，由甲○○、乙○○2 人分坐戊○○兩旁，丁○○乘坐
    於右前座，丙○○則駕駛該車往桃園縣大溪方向行駛，惟甫
    行駛約3 至5 分鐘，丙○○即與丁○○互換座位，由丁○○
    繼續駕駛該車經由國道三號高速公路至桃園縣大溪鎮，再經
    多方繞行徘徊後，停留在該鎮之某工廠處，丙○○、甲○○
    、乙○○3 人即下車守候，丁○○即於車內向戊○○稱其缺
    錢花用等語，並要求戊○○必須交付200 萬元款項，嗣丙○○、甲○○、乙○○3 人登入該車，丁○○復駕駛該車往臺
    北縣三峽鎮方向行駛，途經五寮山區道路，丁○○又停車並
    要求丙○○、甲○○、乙○○3 人暫時下車，約等待5 分鐘
    後，丙○○、甲○○、乙○○3 人登入該車，丁○○繼續駕
    駛該車往三峽方向行駛，迨同日晚間10、11時許，駛至上開
    「羅密歐蛋糕店」前，丁○○即支使丙○○、甲○○、乙○○3 人帶同戊○○下車該入該店拿取財物，丙○○、甲○○
    、乙○○3 人乃分別攜帶不明槍枝2 把下車（其中1 把由丙○○攜帶，另1 把則由甲○○、乙○○其中1 人攜帶），戊○○因而不能抗拒，遂開啟該店內之保險箱，任由丙○○拿
    取置於其內之現金20萬元，並再依丁○○先前在車上之指示
    簽發面額90萬元之支票，丙○○等3 人取得該等財物後，復
    依丁○○之電話指示強行拆取該店內之監視器電腦主機1具
    ，丙○○、甲○○、乙○○3 人即將上開財物交予丁○○，
    惟丁○○仍嫌不足，要求戊○○登入其車，繼續與丙○○、
    甲○○、乙○○強押戊○○至戊○○所經營位於臺北縣三峽
    鎮○○街25號1 樓之「福美軒麵包店」，並接續由丙○○、
    甲○○2 人帶同戊○○下車進入該店內，拿取該店收銀台內
    之現金約2 萬元，俟丙○○、甲○○將該等現金交予丁○○
    後，丁○○乃將上開手機歸還予戊○○，並與丙○○、甲○○、乙○○3 人駕乘上開自用小客車離去，總計戊○○遭丁○○等4 人非法剝奪行動自由約達2 、3 小時之久。嗣戊○○向警方報案後，始經警循線查悉上情。
二、案經戊○○訴由臺北縣政府警察局三峽分局報請臺灣板橋地
    方法院檢察署檢察官偵查起訴。
    理  由
一、本件犯罪事實之認定，分述如下：
  (一)被告丁○○部分：
    本件此部分關於被告丁○○以外之人於審判外之陳述，被
      告暨其選任辯護人並未於本案言詞辯論終結前聲明異議，
      本院審酌該等陳述作成時之情況，亦無何等異狀或顯不可
      信之情形，倘以之作為本案此部分認定犯罪事實之基礎，
      尚屬適當，爰依刑事訴訟法第159 條之5 之規定，認定均
      具有證據能力，合先敘明。
    訊據被告丁○○矢口否認上揭強盜及非法剝奪他人行動自
      由等犯行，辯稱：伊於95年7 月21日，係向告訴人戊○○
      借款，而95年12月13日，則係向告訴人索討金錢，均無強
      取告訴人財物或剝奪告訴人行動自由之情事云云。惟查：
      上揭犯罪事實，業據告訴人戊○○於警詢時指訴綦詳（參
      見臺灣板橋地方法院檢察署95年度偵字第29095 號偵查卷
      第26至29頁、第118 至123 頁），並經其於偵查中及本院
      審理時到庭結證無訛（參見同上偵查卷第150 至151 頁，
      本院96年4 月24日審判筆錄第5 至24頁），核與被告丙○○、甲○○、乙○○3 人於警詢時及偵查中供述彼等確有
      依被告丁○○指示帶同告訴人拿取財物之主要情節相符（
      參見同上偵查卷第10至12頁、第15至17頁、第19至22頁、
      第83至93頁、第152 至156 頁），且與證人即戊○○友人
      謝雅媛於警詢時及偵查中所陳述之背景情況相符（參見同
      上偵查卷第31至32頁、第15 1至152 頁），而被告丁○○
      亦自承其確有先後2 次夥同「小林仔」、「黑豬」、丙○○、甲○○、乙○○等多名男子，在上開時、地，向告訴
      人戊○○「借取」或「索取」金錢之客觀事態（參見同上
      偵查卷第137 至140 頁，本院96年1 月30日訊問筆錄第3
      頁、本院96年4 月2 日準備程序筆錄第2 至3 頁），此外
      ，復有台新小客車賃有限公司汽車出租單影本1 紙、台新
      小客車租賃定型化契約書影本1 紙、租賃汽車之本票1 紙
      、上揭面額110 萬元支票影本1 紙附卷可稽，再參酌被告
      丁○○所供述其先後向告訴人拿取上揭財物之情節（夥同
      2 名或3 名男子為之，駕車將告訴人載至偏僻處，再帶同
      告訴人返回告訴人所經營之糕餅店拿取錢財，甚至強行拆
      取告訴人店內之監視器電腦主機─參見同上偵查卷第138
      至140 頁），顯與常情乖離，絕難想像被告丁○○當時僅
      單純向告訴人「借取」或「索取」金錢，本院因認告訴人
      指（證）述之情節應與事實相符，被告丁○○確有上揭強
      盜告訴人財物及非法剝奪告訴人行動自由之情事，殆無疑
      問。
    公訴意旨雖未敘及被告丁○○等人先將告訴人強押至大溪
      地區再返回三峽地區之情節（上揭事實欄一(一)及(二)部分）
      ，惟此等部分情節業據告訴人於警詢時及偵查中提及（參
      見同上偵查卷第26頁背面、第122 頁、第150 頁、第151
      頁），復經其於本院審理時證述綦詳（本院96年4 月24日
      審判筆錄第5 至7 頁、第12至13頁），本院爰採擇告訴人
      就此部分指（證）述之內容，憑以認定此部分犯罪事實。
    公訴意旨雖未提及被告丁○○與「小林仔」、「黑豬」於
      強押告訴人前往大溪地區之途中，被告丁○○尚有於車上
      手持不明黑色槍枝1 把，「小林仔」及「黑豬」亦分持鋁
      棒各1 支等情節，惟此部分情節業據告訴人於警詢時及偵
      查中證述提及（參見同上偵查卷第122 頁、第150 頁），
      復經其於本院審理時明確指證（本院96年4 月24日審判筆
      錄第9 頁），本院爰採擇告訴人就此部分指（證）述之情
      節以認定此部分犯罪事實。
    公訴意旨雖未敘及被告丁○○支使被告丙○○等人強行拆
      取告訴人店內監視器電腦主機一節，惟此部分情節業據告
      訴人於警詢時及偵查中指（證）述明確（參見同上偵查卷
      第26頁背面、第150 頁、第151 頁），復經其於本院審理
      時證述無訛（本院96年4 月24日審判筆錄第14頁），被告
      丁○○亦於警詢時及偵查中供承不諱（參見同上偵查卷第
      113 頁、第139 頁），本院爰採擇告訴人就此部分指（證
      ）述之內容，憑以認定此部分犯罪事實。
    公訴意旨雖認當時「小林仔」、「黑豬」係持鋁棒強押告
      訴人下車進入「羅密歐蛋糕店」內云云，惟告訴人於警詢
      時原指稱該2 名歹徒係持槍強押其下車云云（參見同上偵
      查卷第27頁），嗣於偵查中即證稱其不記得「小林仔」、
      「黑豬」是否持鋁棒強押其下車等語（參見同上偵查卷第
      151 頁），嗣於本院審理時除證稱本件事隔已久，若干記
      憶已有模糊之外，並未針對此部分作何等具體證述（參見
      本院96年4 月24日審判筆錄第8 至9 頁），本院因認本件
      此部分情節，尚未達於確信而無合理懷疑存在之程度，爰
      不予認定之。
    公訴意旨雖認當時告訴人係將上開80萬元支票及現金20萬
      元交予「小林仔」、「黑豬」，再由「小林仔」、「黑豬
      」轉交予被告丁○○，惟告訴人於警詢時及偵查中，並未
      就此部分情節特別指明是否轉交，嗣於本院審理時，則明
      確證稱其係至店外直接將上開面額80萬元支票及現金20萬
      元交給在車上等待之被告丁○○等語（參見本院96年4 月
      24 日 審判筆錄第7 頁），本院爰採擇告訴人於審理時之
      此部分證詞，作為認定本件此部分犯罪事實之依據。
    公訴意旨雖認被告丁○○等人在上開「時代洗車場」內，
      係持木棍強押告訴人至車牌號碼0002─GG自用小客車內云
      云，惟告訴人於警詢時即明確指稱被告丁○○等人係以鋁
      棒強押其上車等語（參見上開偵查卷第26頁背面），嗣於
      偵查中及本院審理時更具體證述斯時係由被告甲○○、乙○○2 人分持鋁棒強押其上車等語（參見上開偵查卷第15
      1 頁、本院96年4 月24日審判筆錄第11頁），本院衡酌告
      訴人於本院審理時經辯護人行反詰問之際，尚得以具體述
      該等鋁棒長短、顏色及被告甲○○與乙○○2 人當時使用
      該等鋁棒之情形（參見本院96年4 月24日審判筆錄第17
      頁），因認公訴意旨就此部分容有誤會，並採擇告訴人就
      此部分之指（證）述作為認定本件此部分犯罪事實之基礎
      。
    公訴意旨雖認被告丙○○、甲○○、乙○○3 人當時係持
      木棍強押告訴人下車進入「羅密歐蛋糕店」內云云，惟告
      訴人於警詢時即一再指稱歹徒係持不明槍枝強押其下車等
      語（參見同上偵查卷第26頁背面、第121 頁），嗣於偵查
      中及本院審理時更明確證述當時係被告丙○○持不明槍枝
      及甲○○、乙○○其中1 人持不明槍枝，共同強押其下車
      等語（參見上開偵查卷第151 頁、本院96年4 月24日審判
      筆錄第13頁），本院參酌告訴人於本院審理時於檢察官行
      主詰問及辯護人行反詰問之際，尚得以具體描當時被告丙○○等人插放槍枝之位置、情形及該等槍枝之顏色（參見
      本院96年4 月24日審判筆錄第13頁、第17頁），因認公訴
      意旨就此部分容有誤會，並採擇告訴人就此部分之指（證
      ）述作為認定本件此部分犯罪事實之基礎。
    告訴人於本院審理時雖證稱被告丙○○、甲○○、乙○○
      帶同其下車前，丁○○尚以刻意對被告丙○○等人交待「
      不論老小，見一個殺一個」等語之方式，對其施以脅迫云
      云（參見本院96年4 月24日審判筆錄第13頁），惟告訴人
      先前於警詢時及偵查中從未提及此部分情節（參見同上偵
      查卷第26至29頁、第118 至123 頁、第150 至151 頁），
      詎於本院審理時始突為此等證述，本院因認此部分情節，
      尚未達於確信而無合理懷疑存在之程度，爰不予採擇證人
      即告訴人於本院審理時就此部分之證述內容作為認定本案
      犯罪事實之基礎。
    如事實欄一(一)及(二)所載之不明槍枝，均未扣案，而被告4
      人均否認此部分情節，告訴人於本院審理時亦證稱其無法
      確定該等不明槍枝是否為真槍等語（參見本院96年4 月24
      日審判筆錄第17頁），是本件尚乏積極事證足資證明該等
      槍枝是否具有殺傷力，亦無從證明該等槍枝是否係對於人
      之生命、身體具有高度危險性之「兇器」，本院爰不就此
      部分情節予以認定，附此敘明。
    被告丁○○雖一再辯稱其於95年7 月21日係向告訴人借款
      云云，惟雙方之間並無任何金錢往來或糾紛，業據告訴人
      戊○○一再於警詢時及本院審理時陳（證）述明確（參見
      同上偵查卷第27頁、本院96年4 月24日審判筆錄第6 頁）
      ，且當時僅係於上揭事實欄一(一)之強盜事件發生後，被告
      丁○○主動向告訴人提及借款，告訴人為給予丁○○自新
      之機會，乃簽發面額30萬元支票予丁○○兌現花用，被告
      丁○○則向戊○○表示後悔之意，並開立面額31萬元、11
      0 萬元之支票各1 紙交予告訴人，聲稱欲歸還上揭30萬元
      借款及上揭(一)所示之強盜所得款項，且分別溢開1 萬元、
      10萬元金額充作利息等情，業據告訴人於警詢時及本院審
      理時陳（證）述綦詳（參見同上偵查卷第27頁背面、本院
      96年4 月24日審判筆錄第10至11頁），本院衡酌告訴人就
      此部分所述情節及相關支票、現金之金額，悉屬相符一致
      ，再參核斯時被告丁○○以顯與常情乖離之手段向告訴人
      拿取上開支票與現金等情，認被告丁○○就此部分空言泛
      稱「借款」云云，顯係事後狡辯之詞，殊不足採。
    被告丁○○、丙○○、甲○○、乙○○4 人對於彼等是否
      強押告訴人、是否向告訴人強取支票及現金、是否攜帶鋁
      棒、不明槍枝或木棍、西瓜刀犯案等重要關鍵事項及相關
      細節，雖均有否認之情形，並提出相異於上揭告訴人指（
      證）述內容之供述，惟本院認定本件告訴人指（證）述堪
      予採信，已詳如上述，足認被告4 人此等供詞，均顯屬避
      重就輕、圖卸推托之詞，要難採信，且亦無從憑認本案各
      該積極證據有何產生合理懷疑之情事，爰不予採擇之，附
      此敘明。
    綜上所述，本案關於被告丁○○部分，事證已臻明確，被
      告丁○○犯行洵堪認定。
  (二)被告丙○○部分：
    被告丙○○暨其選任辯護人主張被告丁○○及告訴人戊○○於警詢時及偵查中之陳述，均係被告丙○○以外之人於
      審判外之陳述，均無證據能力等語。經查：被告丁○○及
      告訴人戊○○於警詢時之陳述，在性質上確屬被告丙○○
      以外之人於審判外之陳述，復核無符合傳聞例外規定之情
      形，依刑事訴訟法第159 條第1 項之規定，並無證據能力
      ；次被告丁○○及告訴人戊○○於偵查中之陳述，均係由
      檢察官依法定程序令彼等具結後，以證人身分證述本案犯
      罪事實，嗣彼等更於本院審理時到庭接受檢辯雙方之交互
      詰問，堪認被告丙○○之對質詰問權業已獲得充分保障，
      而被告丙○○暨其選任辯護人亦未指出其間究竟有何「顯
      有不可信之情況」，爰依刑事訴訟法第159 條之1 第2 項
      之規定，認定均具有證據能力；另本件其餘關於被告丙○○以外之人於審判外之陳述，被告丙○○暨其選任辯護人
      並未於本案言詞辯論終結前聲明異議，本院審酌該等陳述
      作成時之情況，亦無何等異狀或顯不可信之情形，倘以之
      作為本案此部分認定犯罪事實之基礎，尚屬適當，爰依刑
      事訴訟法第159 條之5 之規定，認定均具有證據能力，合
      先敘明。
    訊據被告丙○○矢口否認上揭非法剝奪他人行動自由犯行
      ，辯稱：伊係因被告丁○○表示告訴人積欠債務未償還，
      乃跟隨被告丁○○一同向告訴人索討欠款，並無何等非法
      剝奪告訴人行動自由之情事云云。惟查：上揭犯罪事實，
      業據告訴人戊○○於偵查中及本院審理時結證屬實（參見
      同上偵查卷第150 至151 頁，本院96年4 月24日審判筆錄
      第5 至24頁），核與被告丁○○、甲○○、乙○○3 人於
      警詢時及偵查中供述彼等確有帶同告訴人拿取財物之主要
      情節相符（參見同上偵查卷第10至12頁、第19至22頁、第
      83至85頁、第89至93頁、第112 至117 頁、第138 至140
      頁、第153 至156 頁），且與證人即戊○○友人謝雅媛於
      警詢時及偵查中所陳述之背景情況相符（參見同上偵查卷
      第31至32頁、第151 至152 頁），而被告丙○○亦自承其
      確有與被告丁○○等人帶同告訴人至偏僻無人處再返回告
      訴人所經營之「羅密歐蛋糕店」及「福美軒麵包店」拿取
      支票、現金暨暫時扣留告訴人手機、拆除告訴人店內監視
      器主機等客觀事態（參見同上偵查卷第15至16頁、第87至
      88頁），此外，復有台新小客車賃有限公司汽車出租單影
      本1 紙、台新小客車租賃定型化契約書影本1 紙、租賃汽
      車之本票1 紙、上揭面額110 萬元支票影本1 紙附卷可稽
      ，再參酌被告丙○○所供述彼等向告訴人「索討債務」之
      過程（竟需4 名男子向告訴人1 人「索討債務」，且先駕
      車將告訴人載至偏僻處，再帶同告訴人返回告訴人所經營
      之糕餅店拿取錢財，甚至暫時扣留告訴人手機、強行拆取
      告訴人店內之監視器電腦主機─參見同上偵查卷第15至16
      頁、第87至88頁140 頁），明顯悖離常情，殊難想像被告
      丙○○等人當時僅係以和平手段向告訴人「索討債務」，
      本院因認告訴人指（證）述之情節應與事實相符，被告丙○○確有上揭非法剝奪告訴人行動自由之情事，殆無疑問
      。
    公訴意旨雖未敘及被告丙○○等人先將告訴人強押至大溪
      地區再返回三峽地區之情節，惟此等部分情節業據告訴人
      於偵查中提及（參見同上偵查卷第150 頁、第151 頁），
      復經其於本院審理時證述綦詳（本院96年4 月24日審判筆
      錄第5 至7 頁、第12至13頁），本院爰採擇告訴人就此部
      分指（證）述之內容，憑以認定此部分犯罪事實。
    公訴意旨雖未敘及被告丙○○等人受被告丁○○支使而強
      行拆取告訴人店內監視器電腦主機等情節，惟此部分情節
      業據告訴人偵查中證述明確（參見同上偵查卷第150 頁、
      第151 頁），復經其於本院審理時證述無訛（本院96 年4
      月24日審判筆錄第14頁），被告丙○○亦於警詢時及偵查
      中供承不諱（已如上述），本院爰採擇告訴人就此部分指
      證述之內容，憑以認定此部分犯罪事實。
    公訴意旨雖認被告丙○○等人在上開「時代洗車場」內，
      係持木棍強押告訴人至車牌號碼0002─GG自用小客車內云
      云，惟告訴人於偵查中及本院審理時均具體證述斯時係由
      被告甲○○、乙○○2 人分持鋁棒強押其上車等語（參見
      上開偵查卷第15 1頁、本院96年4 月24日審判筆錄第11頁
      ），本院衡酌告訴人於本院審理時經辯護人行反詰問之際
      ，尚得以具體述該等鋁棒長短、顏色及被告甲○○與乙○○2 人當時使用該等鋁棒之情形（參見本院96年4 月24日
      審判筆錄第17頁），因認公訴意旨就此部分容有誤會，並
      採擇告訴人就此部分之指（證）述作為認定本件此部分犯
      罪事實之基礎。
    公訴意旨雖認被告丙○○、甲○○、乙○○3 人當時係持
      木棍強押告訴人下車進入「羅密歐蛋糕店」內云云，惟告
      訴人於偵查中及本院審理時均明確證稱當時係被告丙○○
      持不明槍枝及甲○○、乙○○其中1 人持不明槍枝，一同
      強押其下車等語（參見上開偵查卷第151 頁、本院96年4
      月24日審判筆錄第13頁），本院衡酌告訴人於本院審理時
      於檢察官行主詰問及辯護人行反詰問之際，尚得以具體描
      當時被告丙○○等人插放槍枝之位置、情形及該等槍枝之
      顏色（參見本院96年4 月24日審判筆錄第13頁、第17頁）
      ，因認公訴意旨就此部分容有誤會，並採擇告訴人就此部
      分之指（證）述作為認定本件此部分犯罪事實之基礎。
    告訴人於本院審理時雖證稱被告丙○○、甲○○、乙○○
      帶同其下車前，丁○○尚以刻意對被告丙○○等人交待「
      不論老小，見一個殺一個」等語之方式，對其施以脅迫云
      云（參見本院96年4 月24日審判筆錄第13頁），惟告訴人
      先前於警詢時及偵查中從未提及此部分情節（參見同上偵
      查卷第26至29頁、第118 至123 頁、第150 至151 頁─告
      訴人於警詢時之陳述雖不具有證明力，惟仍得憑以彈劾相
      關積極證據之證明力），詎於本院審理時始突為此等證述
      ，本院因認此部分情節，尚未達於確信而無合理懷疑存在
      之程度，爰不予採擇證人即告訴人於本院審理時就此部分
      之證述內容作為認定本案犯罪事實之基礎。
    如事實欄一(二)所載之不明槍枝，均未扣案，而被告4 人均
      否認此部分情節，告訴人於本院審理時亦證稱其無法確定
      該等不明槍枝是否為真槍等語（參見本院96年4 月24 日
      審判筆錄第17頁），是本件尚乏積極事證足資證明該等槍
      枝是否具有殺傷力，亦無從證明該等槍枝是否係對於人之
      生命、身體具有高度危險性之「兇器」，本院爰不就此部
      分情節予以認定，附此敘明。
    被告丁○○、丙○○、甲○○、乙○○4 人對於彼等是否
      強押告訴人、是否向告訴人強取支票及現金、是否攜帶鋁
      棒、不明槍枝或本棍、西瓜刀犯案等重要關鍵事項及相關
      細節，雖均有否認之情形，並提出相異於上揭告訴人指（
      證）述內容之供述，惟本院認定本件告訴人指（證）述堪
      予採信，已詳如上述，被告4 人此等供詞，顯屬避重就輕
      、圖卸推托之詞，要難採信，且無從憑認本案各該積極證
      據有何產生合理懷疑之情事，爰不予採擇之，附此敘明。
    綜上所述，本案關於被告丙○○部分，事證已臻明確，被
      告丙○○犯行洵堪認定。
  (三)被告甲○○、乙○○部分：
    被告甲○○、乙○○暨彼等選任辯護人主張被告丁○○及
      告訴人戊○○於警詢時之陳述，均係被告甲○○、乙○○
      以外之人於審判外之陳述，均無證據能力，又證人謝雅媛
      於偵查中之證述，係屬個人意見或推測之詞，亦無證據能
      力（其中被告丁○○、丙○○、甲○○、乙○○於偵查中
      之供述，其準備程序書狀內雖記載無證據能力，惟業經選
      任辯護人當庭更正為有證據能力─參見本院96年3 月13日
      準備程序筆錄第4 頁）等語。經查：被告丁○○及告訴人
      戊○○於警詢時之陳述，在性質上確屬被告丙○○以外之
      人於審判外之陳述，復核無符合傳聞例外規定之情形，依
      刑事訴訟法第159 條第1 項之規定，並無證據能力；次證
      人謝雅媛於偵查中之證詞，雖未觸及本案直接犯罪事實，
      惟針對其當時事發背景情況（間接事實）所為之陳述，則
      係基於其所見所聞為之，並非其個人意見或推測之詞，仍
      應具有證據能力；另本件其餘關於被告甲○○、乙○○以
      外之人於審判外之陳述，被告甲○○、乙○○暨彼等選任
      辯護人並未於本案言詞辯論終結前聲明異議，本院審酌該
      等陳述作成時之情況，亦無何等異狀或顯不可信之情形，
      倘以之作為本案此部分認定犯罪事實之基礎，尚屬適當，
      爰依刑事訴訟法第159 條之5 之規定，認定均具有證據能
      力，合先敘明。
    訊據被告甲○○、乙○○均矢口否認上揭非法剝奪他人行
      動自由犯行，辯稱：彼等係因被告丁○○表示告訴人積欠
      債務未償還，隨同被告丁○○向告訴人索討欠款，並無何
      等非法剝奪告訴人行動自由之情事云云。惟查：上揭犯罪
      事實，業據告訴人戊○○於偵查中及本院審理時結證屬實
      （參見同上偵查卷第150 至151 頁，本院96年4 月24日審
      判筆錄第5 至24頁），核與被告丁○○、丙○○於警詢時
      及偵查中供述彼等確有帶同告訴人拿取財物之主要情節相
      符（參見同上偵查卷第15至17頁、第86至88頁、第112 至
      117 頁、第138 至140 頁、第152 至153 頁），且與證人
      即戊○○友人謝雅媛於警詢時及偵查中所陳述之背景情況
      相符（參見同上偵查卷第31至32頁、第151 至152 頁），
      而被告甲○○、乙○○亦自承彼等確有與被告丁○○等人
      帶同告訴人至偏僻無人處再返回告訴人所經營之「羅密歐
      蛋糕店」及「福美軒麵包店」拿取支票、現金暨暫時扣留
      告訴人手機、拆除告訴人店內監視器主機等客觀事態（參
      見同上偵查卷第10至12頁、第19至23頁、第83至85頁、第
      89至92頁），此外，復有台新小客車賃有限公司汽車出租
      單影本1 紙、台新小客車租賃定型化契約書影本1 紙、租
      賃汽車之本票1 紙、上揭面額110 萬元支票影本1 紙附卷
      可稽，再參酌被告甲○○、乙○○所供述彼等向告訴人「
      索討債務」之過程（竟需4 名男子向告訴人1 人「索討債
      務」，且先駕車將告訴人載至偏僻處，再帶同告訴人返回
      告訴人所經營之糕餅店拿取錢財，甚至暫時扣留告訴人手
      機、強行拆取告訴人店內之監視器電腦主機─參見同上偵
      查卷第10至12頁、第19至23頁、第83至85頁、第89至92頁
      ），明顯悖離常情，實難想像被告甲○○、乙○○等人當
      時僅係以和平手段向告訴人「索討債務」，本院因認告訴
      人指（證）述之情節應與事實相符，被告甲○○、乙○○
      確有上揭非法剝奪告訴人行動自由之情事，殆無疑問。
    公訴意旨雖未敘及被告甲○○、乙○○等人先將告訴人強
      押至大溪地區再返回三峽地區之情節，惟此等部分情節業
      據告訴人於偵查中提及（參見同上偵查卷第150 頁、第15
      1 頁），復經其於本院審理時證述綦詳（本院96年4 月24
      日審判筆錄第5 至7 頁、第12至13頁），本院爰採擇告訴
      人就此部分指（證）述之內容，憑以認定此部分犯罪事實
      。
    公訴意旨雖未敘及被告甲○○、乙○○等人受被告丁○○
      支使而強行拆取告訴人店內監視器電腦主機等情節，惟此
      部分情節業據告訴人偵查中證述明確（參見同上偵查卷第
      150 頁、第151 頁），復經其於本院審理時證述無訛（本
      院96年4 月24日審判筆錄第14頁），被告丙○○亦於警詢
      時及偵查中供承不諱（已如上述），本院爰採擇告訴人就
      此部分指證述之內容，憑以認定此部分犯罪事實。
    公訴意旨雖認被告甲○○、乙○○等人在上開「時代洗車
      場」內，係持木棍強押告訴人至車牌號碼0002─GG自用小
      客車內云云，惟告訴人於偵查中及本院審理時均具體證述
      斯時係由被告甲○○、乙○○2 人分持鋁棒強押其上車等
      語（參見上開偵查卷第15 1頁、本院96年4 月24日審判筆
      錄第11頁），本院衡酌告訴人於本院審理時經辯護人行反
      詰問之際，尚得以具體述該等鋁棒長短、顏色及被告甲○○與乙○○2 人當時使用該等鋁棒之情形（參見本院96年
      4 月24日審判筆錄第17頁），因認公訴意旨就此部分容有
      誤會，並採擇告訴人就此部分之指（證）述作為認定本件
      此部分犯罪事實之基礎。
    公訴意旨雖認被告甲○○、乙○○、丙○○3 人當時係持
      木棍強押告訴人下車進入「羅密歐蛋糕店」內云云，惟告
      訴人於偵查中及本院審理時均明確證稱當時係被告丙○○
      持不明槍枝及甲○○、乙○○其中1 人持不明槍枝，一同
      強押其下車等語（參見上開偵查卷第151 頁、本院96年4
      月24日審判筆錄第13頁），本院衡酌告訴人於本院審理時
      於檢察官行主詰問及辯護人行反詰問之際，尚得以具體描
      當時被告丙○○等人插放槍枝之位置、情形及該等槍枝之
      顏色（參見本院96年4 月24日審判筆錄第13頁、第17頁）
      ，因認公訴意旨就此部分容有誤會，並採擇告訴人就此部
      分之指（證）述作為認定本件此部分犯罪事實之基礎。
    告訴人於本院審理時雖證稱被告甲○○、乙○○、丙○○
      帶同其下車前，丁○○尚以刻意對被告丙○○等人交待「
      不論老小，見一個殺一個」等語之方式，對其施以脅迫云
      云（參見本院96年4 月24日審判筆錄第13頁），惟告訴人
      先前於警詢時及偵查中從未提及此部分情節（參見同上偵
      查卷第26至29頁、第118 至123 頁、第150 至151 頁─告
      訴人於警詢時之陳述雖不具有證明力，惟仍得憑以彈劾相
      關積極證據之證明力），詎於本院審理時始突為此等證述
      ，本院因認此部分情節，尚未達於確信而無合理懷疑存在
      之程度，爰不予採擇證人即告訴人於本院審理時就此部分
      之證述內容作為認定本案犯罪事實之基礎。
    如事實欄一(二)所載之不明槍枝，均未扣案，而被告4 人均
      否認此部分情節，告訴人於本院審理時亦證稱其無法確定
      該等不明槍枝是否為真槍等語（參見本院96年4 月24 日
      審判筆錄第17頁），是本件尚乏積極事證足資證明該等槍
      枝是否具有殺傷力，亦無從證明該等槍枝是否係對於人之
      生命、身體具有高度危險性之「兇器」，本院爰不就此部
      分情節予以認定，附此敘明。
    被告丁○○、丙○○、甲○○、乙○○4 人對於彼等是否
      強押告訴人、是否向告訴人強取支票及現金、是否攜帶鋁
      棒、不明槍枝或本棍、西瓜刀犯案等重要關鍵事項及相關
      細節，雖均有否認之情形，並提出相異於上揭告訴人指（
      證）述內容之供述，惟本院認定本件告訴人指（證）述堪
      予採信，已詳如上述，被告4 人此等供詞，顯屬避重就輕
      、圖卸推托之詞，要難採信，且無從憑認本案各該積極證
      據有何產生合理懷疑之情事，爰不予採擇之，附此敘明。
    綜上所述，本案關於被告甲○○、乙○○部分，事證已臻
      明確，被告甲○○、乙○○之犯行均洵堪認定。
二、查鋁棒係屬金屬材質之堅硬棍棒，倘持以揮擊，顯足以輕易
    傷害人之身體及生命，而屬刑法第321 條第1 條第3 款所稱
    之「兇器」，殆無疑問；次按強盜他人之財物而剝奪該他人
    之行動自由時，是否於強盜罪外，另成立妨害自由罪，須就
    犯罪行為實施經過之全部情形加以觀察，若該妨害自由之行
    為，雖係行為人為達強盜之目的所實施之方法行為之一，但
    若未能認為即係強盜行為之開始著手者，應認係併犯妨害自
    由罪及強盜罪，反之，若該妨害自由之行為顯可認為即係強
    盜行為之開始著手者，則應成立單一之強盜罪，而無併論以
    妨害自由罪之餘地，最高法院著有96年度臺上字第3583號判
    決及91年度臺上字第803 號判決可資參照；再按刑法第302
    條第1 項、第304 條第1 項及305 條之罪，均係以人之自由
    為其保護之法益。而刑法第302 條第1 項之罪所稱之非法方
    法，已包括強暴、脅迫或恐嚇等一切不法手段在內，因之，
    如以非法方法剝奪他人行動自由行為繼續中，再對被害人施
    加恐嚇，或以恐嚇之手段迫使被害人行無義務之事；則其恐
    嚇之行為，仍屬於非法方法剝奪行動自由之部分行為，應僅
    論以刑法第302 條第1 項之罪，無另成立同法304 條或第30
    5 條之罪之餘地，最高法院著有89年度臺上字第780 號判決
    可資參照。核被告丁○○所為，係犯刑法第330 條第1 項之
    結夥三人以上攜帶兇器強盜罪（上揭事實欄一(一)部分）及同
    條項之攜帶兇器強盜罪（上揭事實欄一(二)部分），其就上揭
    事實欄一(一)所示犯行部分，與「小林仔」、「黑豬」間，具
    有犯意聯絡與行為分擔，均為共同正犯，又就上揭事實欄一
    (二)所示犯行部分，係利用不知情（無不法所有之強盜意圖）
    之被告丙○○、甲○○、乙○○3 人遂行其強盜犯行，就被
    告丙○○等3 人所遂行之部分，為間接正犯，其妨害告訴人
    自由所為（包含以強暴、脅迫妨害告訴人行使權利暨使告訴
    人行無義務之事、非法剝奪告訴人行動自由），即係其實施
    上揭加重強盜行為之著手，揆諸上揭說明，僅分別成立單一
    強盜罪，公訴意旨認應另成立刑法第302 條第1 項之私行拘
    禁罪名及同法第304條第1項之強制罪名，均容有誤會，致其
    所犯上開2罪間，犯意各別，行為互殊，應分論併罰；次核
    被告丙○○、甲○○、乙○○3人所為，均係犯刑法第30 2
    條第1項之非法剝奪他人行動自由罪，彼等與被告丁○○4人
    間，就此非法剝奪告訴人行動自由部分，具有犯意聯絡與行
    為分擔，均為共同正犯，彼等以非法方法剝奪告訴人之行動
    自由行為繼續中，復對告訴人施以強制犯行（包含以強暴、
    脅迫妨害告訴人行使權利暨使告訴人行無義務之事），揆諸
    上揭說明，均不另成立刑法第304條第1項之強制罪，公訴意
    旨認應另成立刑法第304條第1項之強制罪名，亦容有誤會。
    公訴意旨雖未就上揭理由欄一(一)、(二)、(三)等
    部分提起公訴，惟該等部分與原起訴論罪部分既具有實質上
    一罪關係，依審判不可分原則，乃為起訴效力所及，本院自
    得併予審究。爰審酌被告丁○○為貪圖不法利益，竟恣意先
    後二度夥眾對被害人強取財物，且藉妨害自由、強制等手段
    遂行其目的，被告丙○○、甲○○、乙○○3人僅因被告丁○○央請幫忙「索討債務」
    ，即恣意對被害人施以妨害自由、強制等犯行，彼等所為，
    非但使被害人身心及財產蒙受鉅創，亦嚴重破壞社會治安，
    此外，復參酌彼等素行狀況及犯罪所生危害、犯罪後態度等
    一切情狀，分別量處如主文所示之刑，以資懲儆。另被告丙○○、甲○○、乙○○3人犯罪後，中華民國九十六年罪犯
    減刑條例業已制定，並自同年7月16日起生效施行，核彼等
    之犯罪時間，均在96年4月24日以前，合於該條例所定之減
    刑條件，且無該條例第3條所列之情形，爰依該條例第2條第
    1 項第3款規定減其宣告刑二分之一。末查被告丙○○、甲○○、乙○○3人前均未曾受有期徒刑以上刑之宣告，有臺
    灣高等法院被告全國前案紀錄表3份附卷可稽，本院衡酌彼
    等並非本件首謀元兇，且係遭被告丁○○唆使，始基於誤信
    而幫忙催討債務，復參諸彼等年紀均僅有18、19歲，目前均
    在學中（有私立樹人女子家商96學年度第1學期學雜費自行
    收納款項統一收據影本3紙附卷可稽），倘因本件偶發犯行
    身繫囹圄，顯有因短期自由刑而沾染監所受刑人犯罪惡習之
    虞，對於彼等改過向善之教化可能產生反效果，再參酌告訴
    人一再到庭陳明其願意宥恕被告丙○○、甲○○、乙○○3
    人，並給予彼等自新機會等語（參見本院96年度聲字第322
    號刑事卷宗內之96年2月5日被害人戊○○訊問筆錄第5頁，
    本院96年4月24日審判筆錄第25頁），因認上開對彼等3人所
    宣告之刑，以暫不執行為適當，爰均併予宣告緩刑4年，用
    啟自新。
三、公訴意旨另以：被告丙○○、甲○○、乙○○於上揭事實欄
    一(二)所載時、地，係與被告丁○○共同意圖為自己不法之所
    有，而實施上揭強盜行為，因認被告丙○○、甲○○、乙○○3 人亦涉有刑法第330 條第1 項之結夥3 人以上攜帶兇器
    強盜罪嫌云云。經查：訊據被告丙○○、甲○○、乙○○3
    人均堅稱彼係因被告丁○○表示告訴人積欠債務未償還，乃
    隨同被告丁○○向告訴人索討欠款等語，且被告丁○○自警
    詢時起至本院審理時止，均一再供（證）述其僅對被告丙○○、甲○○、乙○○告稱其與告訴人之間有債務糾紛等語（
    參見同上偵查卷、第112 頁背面、第140 頁，本院96年1 月
    30日訊問筆錄第3 頁、本院96年7 月9 日審判筆發第7 頁、
    第8 頁），又告訴人於警詢時及偵查中除指（證）訴被告丙○○、甲○○、乙○○之上揭非法剝奪其行動由自犯行外，
    並未特別指明彼等在主觀上是否具有強盜意思（參見同上偵
    查卷第26至29頁、第118 至123 頁、第150 至151 頁），嗣
    於本院審理時，復到庭證稱其並不知悉被告丁○○與被告丙○○、甲○○、乙○○3 人之間，究竟係如何談及其與被告
    丁○○間之關係，當日其與被告丁○○商談之際，被告丙○○、甲○○、乙○○3 人均未在一旁聆聽或參與討論，嗣其
    與被告丙○○、甲○○、乙○○3 人之間亦未交談，且被告
    丙○○、甲○○、乙○○3 人取得上開現金及支票後，並未
    再搜刮其店內之其他財物等語（參見本院96年4 月24日審判
    筆錄第12頁、第18頁、第19頁、第20頁、第21頁、第22頁、
    第23頁），綜上以觀，本件尚乏積極事證足資證明被告丙○○、甲○○、乙○○3 人當時在主觀上確有不法所有之強盜
    意圖，本院迄查亦無確切事證足以佐證彼等3 人與被告丁○○間確有強盜之犯意聯絡，自無從僅憑彼等3 人實施上揭非
    法剝奪告訴人行動自由之客觀事態，遽認彼等成立此部分加
    重強盜罪責，本院原應就此部分為無罪之諭知，惟依公訴意
    旨既認此部分與上揭事實欄一(二)所示之非法剝奪他人行動自
    由部分具有實質上一罪之關係，本院爰不另為無罪之諭知（
    本件起訴書之證據並所犯法條欄內，雖記載被告丙○○、甲○○、乙○○3 人所犯刑法330 條第1 項之加重強盜罪與同
    法302 條第1 項之私行拘禁罪，係犯意各別，罪名互異，分
    論併罰云云，惟揆諸本件起訴書犯罪事實欄內記載情形─其
    妨害告訴人自由所為即係其實施加重強盜之著手，再參酌上
    揭最高法院著有96年度臺上字第3583號等判決之意旨，本院
    認公訴意旨實係認此2 部分具有實質上一罪之關係，爰逕予
    指明之）。
四、如事實欄所載之不明槍枝及鋁棒，雖係被告丁○○等人持以
    實施本案犯罪所用之物，惟該等物品均未扣案，復查無積極
    事證足資證明該等物品確係被告4 人所有之物或屬違禁物，
    本院爰不予宣告沒收。
據上論斷，應依刑事訴訟法第299 條第1 項前段，刑法第28條、
第330 條第1 項、第328 條第1 項、第321 條第1 項第3 、4 款
、第302 條第1 項、第51條第5 款、第74條第1 款，刑法施行法
第1條 之1 ，中華民國96年罪犯減刑條例第2 條第1 項第3 款、
第7條 ，判決如主文。
本案經檢察官顏世翠到庭執行職務。
中　　華　　民　　國　　96　　年　　9 　　月　　20　　日
                  刑事第三庭  審判長法  官  王屏夏
                                    法  官  彭全曄
                                    法  官  王偉光
上列正本證明與原本無異。
如不服本判決，應於判決送達後10日內敘明上訴理由，向本院提
出上訴狀（應附繕本），上訴於臺灣高等法院。
                                    書記官  陳金鳳
中　　華　　民　　國　　96　　年　　9 　　月　　21　　日
附錄本案論罪科刑法條全文：
中華民國刑法第302條
（剝奪他人行動自由罪）
私行拘禁或以其他非法方法，剝奪人之行動自由者，處 5 年以下
有期徒刑、拘役或 3 百元以下罰金。
因而致人於死者，處無期徒刑或 7 年以上有期徒刑，致重傷者，
處 3 年以上十年以下有期徒刑。
第 1 項之未遂犯罰之。
中華民國刑法第321條
（加重竊盜罪）
犯竊盜罪而有左列情形之一者，處 6 月以上、 5 年以下有期徒
刑：
一  於夜間侵入住宅或有人居住之建築物、船艦或隱匿其內而犯
    之者。
二  毀越門扇、牆垣或其他安全設備而犯之者。
三  攜帶兇器而犯之者。
四  結夥三人以上而犯之者。
五  乘火災、水災或其他災害之際而犯之者。
六  在車站或埠頭而犯之者。
前項之未遂犯罰之。
中華民國刑法第328條
（普通強盜罪）
意圖為自己或第三人不法之所有，以強暴、脅迫、藥劑、催眠術
或他法，至使不能抗拒，而取他人之物或使其交付者，為強盜罪
，處5年以上有期徒刑。
以前項方法得財產上不法之利益或使第三人得之者，亦同。
犯強盜罪因而致人於死者，處死刑、無期徒刑或 10 年以上有期
徒刑；致重傷者，處無期徒刑或 7 年以上有期徒刑。
第 1 項及第 2 項之未遂犯罰之。
預備犯強盜罪者，處 1 年以下有期徒刑、拘役或 3 千元以下罰
金。
中華民國刑法第330條
（加重強盜罪）
犯強盜罪而有第 321 條第 1 項各款情形之一者，處 7 年以上有
期徒刑。
前項之未遂犯罰之。
